臺灣桃園地方法院刑事判決　　　　　　　96年度易字第1185號
公　訴　人　臺灣桃園地方法院檢察署檢察官
被　　　告　乙○○
上列被告因詐欺案件，經檢察官聲請以簡易判決處刑（九十五年
度偵字第二三０七二號），本院認不得以簡易判決處刑，改行通
常程序審理，判決如下：
    主  文
乙○○無罪。
    理  由
一、按檢察官聲請以簡易判決處刑之案件，經法院認為有刑事訴
    訟法第四百五十一條之一第四項但書之情形者，應適用通常
    程序審判之，同法第四百五十二條定有明文。經查，本件被
    告被訴詐欺一案，本院認檢察官之聲請有刑事訴訟法第四百
    五十一條之一第四項但書第四款所定之事由，不得以簡易判
    決處刑，爰依刑事訴訟法第四百五十二條之規定，改用通常
    程序審判之，合先敘明。
二、檢察官聲請簡易判決處刑意旨略以：被告乙○○意圖為自己
    不法之所有，於民國九十五年九月十一日上午六時許，前往
    桃園縣蘆竹鄉○○街11號之「俊蓮企業有限公司」（下稱俊
    蓮公司），向不知情之丙○○佯稱其係受第三人甲○○所託
    ，至上開公司廠房內搬運機器，幸經丙○○電詢甲○○，獲
    悉被告訛詐手法，報警處理，始未得逞。因認被告涉犯刑法
    第三百三十九條第三項、第一項之詐欺未遂罪嫌。
三、按犯罪事實應依證據認定之，無證據不得認定犯罪事實，又
    不能證明被告犯罪或其行為不罰者，應諭知無罪之判決，刑
    事訴訟法第一百五十四條第二項、第三百零一條第一項分別
    定有明文，易言之，即認定不利被告之事實，須依積極證據
    ，苟積極證據不足為不利於被告事實之認定時，自應為有利
    於被告認定，更不必有何有利之證據，最高法院三十年上字
    第八一六號判例意旨參照。又刑事訴訟上證明之資料，無論
    其為直接或間接證據，均須達於通常一般人均不致有所懷疑
    ，而得確信其為真實之程度，始得據為有罪之認定，若其關
    於被告是否犯罪之證明未能達此程度，而有合理性懷疑之存
    在，致使無法形成有罪之確信，根據「罪證有疑，利於被告
    」之證據法則，即不得遽為不利被告之認定，此分別有最高
    法院七十六年臺上字第四九八六號判例可資參照。次按刑法
    第三百三十九條第一項詐欺罪之成立，須行為人主觀上出自
    為自己或第三人不法所有之意圖，及客觀上施用詐術使人將
    本人或第三人之物交付為其構成要件。而所謂以詐術使人交
    付財物，必須被詐欺人因其詐術而陷於錯誤，若其所用方法
    ，不能認為詐術，亦不致使人陷於錯誤即與該罪之要件有間
    。又依積極證據足可證明行為人主觀上確有不法所有之意圖
    時，固得論以刑法第三百三十九條之詐欺罪相繩，惟行為人
    施詐時之意圖尚有存疑，且依調查證據之結果，復不足以認
    定行為人自始具有上述主觀犯罪構成要件，即不得遽以該罪
    論擬。且刑事被告依法不負自證無罪之義務，故別無積極證
    據之情形下，自難遽以推定被告自始即有不法所有之意圖而
    施行詐術。
四、公訴人認定被告涉犯上開罪嫌，無非係以證人丙○○於警詢
    及證人甲○○於檢察官偵查中之證詞為其論據。惟訊據被告
    堅決否認有何詐欺未遂之犯行，辯稱：伊係向丙○○說甲○○叫伊顧工廠，並未說甲○○叫伊來搬機器，伊並沒有欺騙
    丙○○等語，經查：
  (一)證人丙○○於本院審理時及於本院九十六年度桃簡字第二五
    三號案件審理時（下稱本案簡易程序中）均結證稱：被告於
    九十五年九月十一日在俊蓮公司，只有向伊打招呼，其他並
    未說什麼等語（見本院卷第二十六頁、本案簡易程序卷第三
    十七頁），依證人丙○○此部分證述，已不能認定被告有公
    訴人所指意圖搬運俊蓮公司機器，而出言詐騙證人丙○○之
    事實。至證人丙○○於警詢中陳稱：被告於九十五年九月十
    一日騙伊說甲○○要被告來俊蓮公司顧機械等語（見偵查卷
    第十二頁），要屬被告以外之人於審判外之陳述，依刑事訴
    訟法第一百五十九條第一項之規定不得作為證據，證人丙○○此部分警詢中之陳述又與其上開審理中之陳述不相符合，
    而其警詢中之陳述又查無刑事訴訟法第一百五十九條之二所
    規定「較可信之特別情形」，證人丙○○於警詢中之陳述並
    無證據能力，自不得作為認定被告犯罪之基礎；何況「看顧
    機器」與「搬運機器」核屬二事，證人丙○○警詢中既係陳
    稱：被告騙伊說甲○○要被告來俊蓮公司「顧機械」等語，
    更無從證明公訴人所指，被告以其受甲○○所託前往俊蓮公
    司「搬運機器」等語詐騙證人丙○○之事實。
  (二)查證人即前往現場處理之警員李榮宗固於檢察官偵查中證稱
    ：被告於現場向伊說老闆要他來搬東西等語（見偵查卷第三
    十二頁），惟於本院審理時則先證稱：被告於現場向伊陳稱
    老闆叫他來搬東西或顧東西，伊不記得了（見本院卷第四十
    頁），嗣經本院提示其偵查筆錄，始改稱應以偵查筆錄為準
    ，前後陳述不一，故被告是否確於現場向證人李榮宗陳稱老
    闆叫他來搬東西，已非無疑；縱使認定被告有於現場向證人
    李榮宗表示老闆叫他來搬東西等語，仍無法以此推論被告於
    證人李榮宗到場之前，有向證人丙○○詐稱甲○○委託其至
    現場搬運機器之事實（證人丙○○亦否認此情，已如前述）
    ，故證人李榮宗此部分證述與公訴人所指被告出言詐騙被告
    丙○○之犯罪事實尚無直接相關，不能認定被告有公訴人所
    指罪嫌。
  (三)至證人甲○○固於本案簡易程序中及本院審理時證稱：其於
    九十五年九月十一日凌晨三時許，在俊蓮公司有看見被告在
    場，但當時其係對全體員工說身體要顧好、要把工廠顧好，
    並未要被告至俊蓮公司搬東西，也未要被告顧工廠等語（見
    本院卷第三十五頁、本案簡易程序卷第二十二頁），意即並
    未委託被告看顧工廠，被告辯稱證人甲○○要他顧工廠等語
    ，尚非有據，惟公訴人所指被告基於不法所有之意圖而出言
    詐騙證人丙○○之罪嫌既乏積極證據可資證明，依上開最高
    法院見解，仍不得徒以被告所辯不可採信，而逕認被告犯有
    詐欺罪嫌。
  (四)綜上所述，公訴人所舉事證尚不足以證明被告主觀上對於俊
    蓮公司之機器具有不法所有之意圖，並於客觀上向證人丙○○施詐，以圖使證人丙○○交付俊蓮公司機器之犯行，又本
    案卷證中，復查無其他積極證據足以證明被告有公訴人所指
    之罪嫌，不能證明被告犯罪，自應依法諭知被告無罪之判決
    。
據上論斷，依刑事訴訟法第四百五十二條、第三百零一條第一項
前段，判決如主文。
本案經檢察官蔡宜均到庭執行職務。
中　　華　　民　　國　　96　　年　　11　　月　　22　　日
                  刑事第八庭    審判長法　官　邱滋杉
                                      法  官  吳為平
                                      法  官  袁雪華
以上正本證明與原本無異。
如不服本判決，應於判決送達後10日內向本院提出上訴狀（應附
繕本），其未敘述上訴理由者，應於上訴期間屆滿後20日內補提
理由書狀於本院，上訴於臺灣高等法院。
                                      書記官  邱仲騏
中　　華　　民　　國　　96　　年　　11　　月　　22　　日
